【裁判字號】    91,自緝,46
【裁判日期】    920402
【裁判案由】    詐欺
【裁判全文】
臺灣高雄地方法院刑事判決                          九十一年度自緝字第四六號
    自  訴  人  乙○○
    被      告  甲○○
右被告因詐欺案件，經自訴人提起自訴，本院判決如左：
    主  文
甲○○連續意圖為自己不法之所有，以詐術使人將第三人之物交付，累犯，處有期徒
刑陸月，如易科罰金，以佰元折算壹日。
    事  實
一、甲○○前於民國八十三年間，因偽造文書案件，經臺灣高等法院高雄分院以八十
    六年度上更字第三三八號判處有期徒刑六月確定，並於八十七年八月二十五日執
    行完畢。甲○○於九十年間，因乙○○召集如附表所示之互助會二會，依該互助
    會協議，每位得標會員需於得標款項中，扣除新台幣（下同）三千元予會首乙○
    ○作為服務費，而乙○○需擔保其所召募之會員如期繳納會款，倘有會員拒納會
    款，乙○○即應代負繳納之責，甲○○遂於九十年七月間，先參加乙○○所召集
    如附表編號一所示之互助會一會（下稱第一會），期間均如期繳納會款，嗣甲○
    ○因經濟陷入困境，無資力亦無意願再支付往後各期會款，竟基於意圖為自己不
    法所有之概括犯意，隱瞞前情，又於九十年十一月十六日參加乙○○召募如附表
    編號二所示之互助會一會（下稱第二會），並連續在九十年十一月十三日於第一
    會之第十六次標期，標取該互助會之會款，取得會款十三萬四千五百元；旋又於
    三日後之同年月十六日於第二會之第一次標期，標取該互助會之會款，並取得會
    款十五萬五千元，詎王瞇晏於取得上開二會會款後，即逃逸無蹤，幾經王瑞德催
    索無著，致乙○○為甲○○負起擔保之責，分別繳納該二會剩餘之十六會、三十
    一會死會會款，而受有八萬元及十五萬五千元之損害，始知受騙。
二、案經自訴人王瑞德提起自訴。
    理  由
一、訊據被告王瞇晏固不否認於九十年間有參加自訴人王瑞德召集如附表所示之二會
    互助會，並於九十年十一月十三日第十七會標得如附表編號一之互助會，惟矢口
    否認有何詐欺犯行，辯稱：第二會並非第一標期標走，應在第四次開標時得標，
    且第一會標完後，仍繳納會款至第二十三會，第二會標完後，仍有繳到第七會，
    後來因為生病住院，工作又不穩定，始無能力繳交會款云云。經查：
（一）自訴人指訴稱：「被告以前還欠我日會的錢，他找我說讓他跟會，他可以標來
      還我以前的錢。我才答應讓他上會。他再三保證我才答應，因為我當時看他在
      ＫＴＶ坐檯，每日應該會有二、三千元收入，才答應讓他跟會」等語，核與證
      人陳美麗證稱：「被告標第二會來還第一會欠的會款」等語，及證人許旺珠證
      稱：「因為被告無法週轉，所以請自訴人再重新起會，讓她第一個標走」等語
      ，大致相符；參以被告自承稱：「（問：有無說過要標後來的會，來繳前面的
      日會？）有說過」、「第一會在第十六會標走，後來繳了幾期繳不出會款，才
      會參加第二會來繳第一會的會款」等語，是被告於加入第二會以前，已陷於經
      濟困宭，無資力負擔會款之狀態，而仍參加自訴人召募之第二會之事實，應可
      認定。
（二）被告陷於經濟困宭，已無資力負擔會款之狀態後，於九十年十一月十三日第十
      六個標取第一會之會款十三萬四千五百元，旋於三天後之同年月十六日，再於
      第一次標期，即標取第二會之會款十五萬五千元後，旋即逃避無蹤，未再繳納
      任何死會會款等情，業據自訴人指訴綦詳，且與證人陳美麗證稱：「我先跟自
      訴人的會，被告問我是否有在跟會，就要我介紹他入會，我就介紹被告與自訴
      人認識，自訴人開二會被告每會各參加一會，第一會（九十年七月三十一日）
      被告是第十六會標走，第二會被告在第一次就標走，標走後就將現金拿走避不
      見面」等語，及證人許旺珠證稱：「（問：被告何時標走第一、二會？）好像
      在中間標走的，不是很清楚。第二會一開始就標走」等語，互核一致，復有如
      附表所示之二合會會單各一紙在卷足憑；且參以被告自承：「（問：是否第二
      會標走後，就跑了？）我跑去屏東上班，但沒有通知會首」等語，可證被告確
      係於第十六次及第一次標期，分別標得自訴人召募如附表所示之二會互助會後
      ，即未再繳納死會會款。衡情，被告在標得第一會之會款後，旋於三天後又搶
      先標取第二會之會款，取得會款後均未再繳納該二會之死會會款，而避不見面
      ，顯見被告於標取該二會會款之初，即因陷於經濟困宭，無資力負擔會款狀態
      ，其因而萌生不法所有意圖，以標取會款之方式詐欺財物，至為明確。
（三）至被告辯稱：伊九十年間因病於高雄長庚醫院住院，始無法繳納會款云云。惟
      經本院依職權函查被告於高雄長庚醫院之就醫紀錄，該院覆以：「有關貴院函
      查病患甲○○於九十年六月至九十一年六月間之就醫紀錄，經查該病患並無於
      此段時間之就醫紀錄」等語，有該院九十一年十二月二十四日之（九一）長庚
      院高字第四二九九號函附卷可稽，是被告上開所辯，顯屬卸責之詞，不可採信
      。
（四）綜上所述，本案事證明確，被告犯行，洵堪認定。
二、被告於參加自訴人之互助會後，既明知並無資力按期支付會款，竟隱瞞該情，又
    參與互助會，並於三日內連續標取自訴人召募之二會合會，致自訴人陷於錯誤而
    交付向其他會員收取之會款共計二十八萬九千五百元，堪認係以詐術致使自訴人
    陷於錯誤而交付他人之財物，故核被告所為，係犯刑法第三百三十九條第一項之
    詐欺取財罪。又被告前後兩次詐騙自訴人之行為，時間緊接，所犯係構成要件相
    同之罪，顯係基於概括犯意反覆為之，依刑法第五十六條之規定，以一罪論，並
    加重其刑。又被告前於八十三年間，因偽造文書案件，經臺灣高等法院高雄分院
    以八十六年度上更字第三三八號判處有期徒刑六月確定，並於八十七年八月二十
    五日執行完畢等情，有臺灣高等法院被告全國前案紀錄表一紙在卷可憑，其於五
    年內再犯最重本刑為有期徒刑以上之本罪，為累犯，依刑法第四十七條之規定加
    重其刑，並依法遞加之。爰審酌被告因經濟拮据，竟啟貪念，連續於三天內標取
    得會款後，即逃匿無蹤，造成自訴人應負償付會款擔保責任之損失，且犯後猶未
    能坦承犯行，及其施詐術取得之會款共計二十八萬九千五百元等一切情狀，量處
    如主文所示之刑，並諭知易科罰金之折算標準。
據上論斷，應依刑事訴訟法第三百四十三條、第二百九十九條第一項前段，刑法第五
十六條、第三百三十九條第一項、四十七條、第四十一條第一項前段，罰金罰鍰提高
標準條例第一條前段、第二條，判決如主文。
中      華      民      國    九十二    年      四      月      二      日
                                  臺灣高雄地方法院刑事第二庭
                                      審判長法  官  莊崑山
                                            法  官  孫啟強
                                            法  官  曾鴻文
右正本證明與原本無異。
如不服本判決，應於判決送達後十日內，向本院提出上訴狀。
                                書記官    王高山
中    華    民    國      九十二      年      四      月      七      日
附錄本案論罪科刑法條
刑法第三百三十九條
意圖為自己或第三人不法之所有，以詐術使人將本人或第三人之物交付者，處五年以
下有期徒刑、拘役或科或併科一千元以下罰金。
以前項方法得財產上不法之利益或使第三人得之者，亦同。
前二項之未遂犯罰之。
附表：
┌──┬─────┬───┬───┬───┬───┬────┬─────┐
│編號│會     期 │會  金│會員數│得標序│得標日│標取會款│自訴人損失│
├──┼─────┼───┼───┼───┼───┼────┼─────┤
│    │九十年七月│      │      │      │      │        │          │
│    │三十一日起│      │      │      │九十年│        │          │
│ 一 │至九十一年│五千元│三十三│ 十六 │十一月│十三萬五│八萬元（  │
│    │三月十九日│      │      │      │十三日│千四百元│16x5000 ）│
│    │止        │      │      │      │      │        │          │
├──┼─────┼───┼───┼───┼───┼────┼─────┤
│    │九十年十一│      │      │      │      │        │          │
│    │月十六日起│      │      │      │九十年│        │十五萬五千│
│ 二 │至九十一年│五千元│三十二│  一  │十一月│十五萬五│元（31x500│
│    │六月二十八│      │      │      │十六日│千元    │0）       │
│    │日止      │      │      │      │      │        │          │
└──┴─────┴───┴───┴───┴───┴────┴─────┘


司法院資訊處製作；財團法人民間司法改革基金會備份。
